【裁判字號】    89,自,665
【裁判日期】    890825
【裁判案由】    侵占
【裁判全文】
臺灣臺北地方法院刑事判決                          八十九年度自字第六六五號
    自  訴  人  乙○○
    自訴代理人  趙珩
    被      告  甲○○
右列被告因侵占案件，經自訴人提起自訴，本院判決如左：
    主  文
本件自訴不受理。
    理  由
一、本件自訴意旨詳如附件之自訴狀影本所載。
二、按犯罪之被害人得提起自訴，刑事訴訟法第三百十九條第一項固定有明文，惟刑
    事訴訟法上所稱之犯罪被害人，係指因犯罪而直接受害之人而言，最高法院六十
    八年台上字第二一四號判例可資參照。又依法組織之公司被人侵害，雖股東（包
    括監察人、董事）之利益亦受影響，但直接被害者究為公司，當以公司為直接被
    害人（最高法院六十九年台上字第三九二０號判決可資參照）。而法人為被害人
    時，則應由其代表人代表該法人提起自訴。又不得提起自訴而提起者，應諭知不
    受理判決；且不受理之判決，得不經言詞辯論為之，此項規定於自訴程序亦準用
    之，刑事訴訟法第三百零七條、第三百三十四條、第三百四十三條分別定有明文
    。
三、經查，本件自訴人主張被告向其租賃車號ＢＶ－三六九號營業小客車及侵占營業
    收入乙節，固據其提出營業小客車租賃合約書影本一紙為證，而依自訴人所提出
    之該合約書影本，由形式上觀之，其契約當事人記載為自訴人個人；然被告於本
    院八十九年八月十日所庭呈之營業小客車租賃合約書影本一紙，其上所記載之契
    約當事人則係案外人故宮交通股份有限公司；參諸自訴代理人趙珩本院八十九年
    八月二十五日調查中陳稱該合約書係一式二份，而契約當事人為案外人故宮交通
    股份有限公司等語，應認系爭租賃合約書之當事人應為案外人故宮交通股份有限
    公司及被告無疑。次查，車號ＢＶ－三六九號之營業小客車係屬故宮計程車行股
    份有限公司所有，此有汽車新領牌照登記書及行照影本附卷可稽；又被告依上開
    合約書所給付之營業所得應繳付故宮計程車行股份有限公司，且該營業收入係列
    為公司收入申報稅捐等情，亦經自訴代理人趙珩自承在卷，是本件因被告之侵占
    行為而受害之直接被害人應非自訴人個人。綜上所述，自訴人所訴被告涉有侵占
    犯行，其所訴之事縱然屬實，其直接被害人係屬案外人故宮計程車行股份有限公
    司，而非該公司負責人之自訴人，亦即自訴人所指被告直接侵害者係公司法益，
    應由該公司之代表人代表公司提起自訴方為適法，揆諸前揭說明，自訴人既非本
    件犯罪之直接被害人，依法即不得提起自訴，爰不經言詞辯論，逕為諭知不受理
    之判決。
據上論斷，應依刑事訴訟法第三百三十四條、第三百四十三條、第三百零七條判決如
主文。
中      華      民      國      八十九      年      八    月    二十五  日
                                      臺灣臺北地方法院刑事第九庭
                                          法  官  黃  雅  君
右正本證明與原本無異
如不服本判決應於送達後十日內向本院提出上訴狀
                                          書記官  陳  怡  如
中      華      民      國      八十九      年      八    月    三十一  日


司法院資訊處製作；財團法人民間司法改革基金會備份。
